【裁判字號】    99,財管,19
【裁判日期】    990428
【裁判案由】    選任遺產管理人
【裁判全文】
臺灣桃園地方法院民事裁定              99年度財管字第19號
聲   請   人  兆豐國際商業銀行股份有限公司
法 定 代理人  甲○○
代   理   人  丙○○
              王繼聖
被  繼 承 人  乙○○（亡）
上 一 人選任
遺 產 管理人  丁○○
上列聲請人聲請選任被繼承人乙○○之遺產管理人事件，本院裁
定如下：
    主  文
選任丁○○為被繼承人乙○○之遺產管理人。
准對被繼承人乙○○（男；民國52年09月02日出生；國民身分證
統一編號：Ｚ000000000號；生前最後住所：桃園縣楊梅鎮○○里
○○鄰○○路一段676 巷10弄21號）大陸地區以外之繼承人為承認
繼承之公示催告。
聲請人應於收受本裁定之日起20日內，將本裁定登載於公報、新
聞紙或其他相類之傳播工具。
如有被繼承人乙○○之大陸地區以外之繼承人，應自本公示催告
最後登載公報、新聞紙或其他相類之傳播工具之日起壹年零伍日
內向本院陳報承認繼承，如不於公示期限內申報承認繼承時，被
繼承人乙○○之遺產於大陸地區之繼承人依法繼承、清償債權並
交付遺贈物後有賸餘者歸屬國庫。
聲請程序費用由被繼承人乙○○之遺產負擔。
    理  由
一、按民法第1176條第6 項規定「先順序繼承人均拋棄其繼承權
    時，由次順序之繼承人繼承，其次順序繼承人有無不明或第
    四順序之繼承人均拋棄其繼承權者，準用關於無人承認繼承
    之規定。」；又繼承開始時，繼承人之有無不明者，由親屬
    會議於一個月內選定遺產管理人，並將繼承開始及選定遺產
    管理人之事由，向法院報明；親屬會議依前條規定為報明後
    ，法院應依公示催告程序，定六個月以上之期限，公告繼承
    人，命其於期限內承認繼承。無親屬會議或親屬會議未於前
    條所定期限內選定遺產管理人者，利害關係人或檢察官，得
    聲請法院選任遺產管理人，並由法院依前項規定為公示催告
    ，民法第1177條、第1178條第1 項、第2 項亦定有明文。
二、本件聲請意旨略以：聲請人與被繼承人被繼承人乙○○間聲
    請強制執行（鈞院98年度司執字第29719 號）乙案，因被繼
    承人已於民國98年7 月23日死亡，其繼承人均已聲明拋棄繼
    承，且未於法定期間內召開親屬會議以選定遺產管理人。聲
    請人係被繼承人之債權人，為利害關係人，為確保債權之行
    使，爰提出本院家事法庭函（查詢繼承情形復函）、本院98
    年度司執漢字第29719 號民事執行處通知函、96年度促字第
    56164 號支付命令暨確定證明書等影本各一份為證，聲請選
    任被繼承人乙○○之遺產管理人，並建議選任有意願擔任遺
    產管理人之被繼承人配偶丁○○女士擔任之等語。
三、經查聲請人上開主張，業據其提出本院98年度司執漢字第29
    719號民事執行處通知、96年度促字第33478號民事裁定暨確
    定證明書等影本為證，並經本院依職權調取98年度繼字第12
    68號拋棄繼承案卷核閱屬實，而被繼承人死亡迄今已半年有
    餘，其繼承人均已依法聲明拋棄繼承權，且無經被繼承人之
    親屬會議所選任之遺產管理人向本院陳報其願為被繼承人處
    理債務之表示，亦據被繼承人之配偶丁○○到院陳明無訛，
    堪信聲請人主張被繼承人之繼承人迄未召開親屬會議以選定
    被繼承人之遺產管理人之事實為真實。準此，被繼承人所遺
    財產，現確係處於無人繼承、無人管理之狀態，是本件確有
    為被繼承人所遺財產選任遺產管理人之必要。
四、另按遺產管理人之設，旨在管理、保存及清算遺產，以免遺
    產散失，是遺產管理人具有相當之公益色彩；又選任遺產管
    理人，除慮及管理遺產之公平性外，仍須考慮其適切性，亦
    即可對其遺產、遺債之情形瞭解較深，且與遺債債權人無利
    害共同關係而得忠誠處理者，為優先選任。經查對被繼承人
    之遺產、遺債情形了解最深者，莫過於已拋棄繼承之被繼承
    人的遺族，經本院徵詢其等之意見後，被繼承人之配偶丁○
    ○到庭表示願意擔任被繼承人乙○○之遺產管理人等語（參
    見本院民國99年04月14日訊問筆錄）。從而，經本院審酌各
    情結果，認丁○○並無不適任之處，且其亦有擔任本件遺產
    管理人之意願，如選任丁○○為本件被繼承人乙○○所遺遺
    產之遺產管理人，應屬適當，爰選任如主文第一項所示並依
    法為公示催告。
五、依非訟事件法第157 條，裁定如主文。
中    華    民    國    99    年    4     月    28    日
                        家事法庭法  官  鄭新後
上列正本證明與原本無異。
如不服本裁定，應於送達後10日內向本院提出抗告狀，並應繳納
抗告費用新台幣1,000 元。
中    華    民    國    99    年    4     月    28    日
                                書記官  許家齡

司法院資訊處製作；財團法人民間司法改革基金會備份。
